【裁判字號】    98,訴,739
【裁判日期】    981123
【裁判案由】    侵權行為損害賠償
【裁判全文】
臺灣臺北地方法院民事判決               98年度訴字第739號
原      告  丙○○
被      告  甲○○
            祥賀藥品有限公司
上  1   人
法定代理人  乙○○
                      號5樓
上列當事人間請求侵權行為損害賠償事件，本院於民國98年11月
5日言詞辯論終結，判決如下：
    主  文
被告甲○○應給付原告新臺幣貳拾萬伍仟佰壹拾陸元，及自
民國九十七年十月二十六日起至清償日止，按週年利率百分之五
計算之利息。
原告其餘之訴駁回。
訴訟費用由被告甲○○負擔新臺幣貳仟伍佰陸拾伍元，由原告負
擔貳仟玖佰肆拾伍元。
本判決原告勝訴部分得假執行。
原告其餘假執行之聲請駁回。
    事實及理由
一、被告甲○○經合法通知，未於最後言詞辯論期日到場，核無
    民事訴訟法第386條各款所列情形，爰依原告之聲請，由其
    一造辯論而為判決。
二、原告起訴主張：被告甲○○於民國95年9月13日14時50分許
    ，駕駛車牌號碼：7T-5515號自小客車，自臺北市○○路由
    東往西行駛，途經重慶南路交岔路口欲左轉重慶南路2段時
    ，原應注意汽車駕駛人應注意車前狀況，隨時採取必要之安
    全措施，而依當時氣候、路面、光線、視距均良好，並無不
    能注意之特殊情事，竟疏未注意，適原告穿越重慶南路2段
    行走，被告甲○○因未注意車前狀況自後撞及原告，使原告
    倒地後受有胸椎第十二節壓迫性骨折、右腓股頸骨折、右肘
    擦傷等傷害，被告甲○○因此犯過失傷害罪，經法院判處有
    期徒刑2月確定，原告因本件事故受有以下之損害：醫療
    費用：原告多次至臺大醫院、臺北市立聯合醫院就診，共計
    支出新臺幣（下同）45,152元。購買醫療器材、藥物費用
    ：係經醫師建議而購買，支出47,766元。看護費：原告於
    95年9月13日至臺大醫院急診，翌（14）日出院，全日由配
    偶看護照料，故請求看護費2,000元。喪失勞動力之損害
    ：原告因受傷嚴重，屢次請假，共計損失138,592元。交
    通費：因多次至臺大醫院、臺北市立聯合醫院就診，車資計
    支出38,820元。精神慰撫金：原告受有上開傷害，精神上
    承受無比之痛苦，故請求精神慰撫金1,000,000元，以上共
    計1,272,330元，另依鑑定結果認定原告對於車禍損害之發
    生亦有過失，原告須負擔60％之責任，被告須負擔40％，故
    應賠償原告508,932元（1,272,330×40％＝508,932），又
    被告甲○○係受僱於被告祥賀藥品有限公司（下稱祥賀公司
    ），被告甲○○於臺灣高等法院刑事庭開庭時表示：其當時
    送完貨要回家，依法被告祥賀公司應負連帶賠償之責任，為
    此依民法第184條第1項前段、第188條第1項、第193條第1項
    、第195條第1項規定提起本件訴訟。並聲明：(1)被告應連帶
    給付原告508,932元，及自起訴狀繕本送達被告之翌日起至
    清償日止，按週年利率百分之5計算之利息。(2)願供擔保，
    請准宣告假執行。
三、被告之抗辯：
  (一)被告甲○○部份：
    未於最後言詞辯論期日到場，先前到庭陳述略為：
  1.伊早已向投保單位新安東京海上產物保險公司申請理賠獲准
    ，並寄存證信函予原告，請原告向保險公司憑單據實報實銷
    ，但原告置之不理，影響伊權益。
  2.本件肇事的是原告，當時伊有煞車，是原告自己闖進來，警
    察來的時候原告還可以打電話，是原告應注意而故意所造成
    的。並聲明：原告之訴駁回。
  (二)被告祥賀公司部分：
    被告甲○○因欠被告祥賀公司貨款，且開給公司之支票亦退
    票，因此於95年4月就離職了，從公司勞健保資料可知被告
    甲○○於95年4月24日就已退保，如被告甲○○離職後之行
    為還要由被告祥賀公司負責，對被告祥賀公司不公平。並聲
    明：原告之訴駁回。
四、原告主張：被告甲○○於95年9月13日14時50分許，駕駛車
    牌號碼：7T-5515號自小客車，自臺北市○○路由東往西行
    駛，途經重慶南路交岔路口欲左轉重慶南路2段時，適原告
    穿越重慶南路2段行走，被告甲○○因未注意車前狀況自後
    撞及原告，使原告倒地後受有胸椎第十二節壓迫性骨折、右
    腓股頸骨折、右肘擦傷等傷害等情，業據提出診斷證明書為
    證（見北調字卷第6頁），且為被告所不爭執，又被告甲○
    ○因此犯過失傷害罪，經本院刑事庭判處有期徒刑4月，減
    為有期徒刑2月，檢察官提起上訴，經臺灣高等法院刑事庭
    駁回上訴而確定，此據本院依職權調閱臺灣高等法院97年度
    交上易字第153號刑事卷宗查核屬實，堪信為真實。
五、按汽車行駛時，駕駛人應注意車前狀況及兩車併行之間隔，
    並隨時採取必要之安全措施，道路交通安全規則第94條第3
    項定有明文。本件事故發生時天候陰、日間自然光線、柏油
    路面乾燥無缺陷、無障礙物、視距良好，有道路交通事故調
    查報告表(一)可稽（見訴字卷第24頁），並無不能注意之情事
    ，被告甲○○駕車欲左轉重慶南路2段時，竟未注意原告在
    前行走，而採取煞車、閃避之安全措施，致所駕車輛自後撞
    及原告，其顯有違反上揭規定之過失甚明，而其過失行為與
    原告之受傷結果間，具有相當因果關係，亦堪認定。至被告
    甲○○雖稱：本件事故係原告故意所造成等語，惟未提出證
    據以實其說，且顯與常情有違，殊難憑採。
六、次按因故意或過失，不法侵害他人之權利者，負損害賠償責
    任；汽車、機車或其他非依軌道行駛之動力車輛，在使用中
    加損害於他人者，駕駛人應賠償因此所生之損害，民法第18
    4條第1項前段、第191條之2前段分別規定明確。本件事故之
    發生係因被告甲○○駕駛汽車時之過失所致，且原告所受上
    揭傷情與被告甲○○之過失行為間有相當因果關係，業如前
    述，是原告依上規定，基於侵權行為之法律關係，請求被告
    甲○○負損害賠償責任，自屬有據。茲就原告之請求，分項
    審酌如下：
  (一)醫療費用部分：
    原告主張因本件事故受傷就醫支出醫療費用45,152元，業據
    提出臺灣大學醫學院附設醫院、臺北市立聯合醫院、德昌中
    醫診所醫療費用收據為證（見北調字卷第24至109頁、訴字
    卷第38至77頁），且被告對此未曾爭執，故認此部分請求為
    有理由。
  (二)購買醫療器材、藥物費用部分：
    原告主張因受傷購買醫療器材、藥物支出47,766元，業據提
    出統一發票、免用統一發票收據為證（見北調字卷第111至
    121頁），且被告對此未曾爭執，故認此部分請求為有理由
    。
  (三)看護費部分：
    又按親屬間之看護，縱因出於親情而未支付該費用，然其所
    付出之勞力，顯非不能以金錢為評價，此種基於身分關係之
    恩惠，自不能加惠於加害人，而應比照一般看護情形，認被
    害人受有相當看護費之損害，命加害人賠償，始符民法第19
    3條第1項所定「增加生活上需要」之意旨（最高法院89年台
    上字第1749號判決意旨參照）。原告主張於95年9月13日至
    台大醫院急診，翌（14）日出院，全日由配偶看護照料，請
    求看護費2,000元，核其金額、日數尚屬合理，且被告對此
    未曾爭執，故認此部分請求為有理由。
  (四)喪失勞動力之損害部分：
    原告主張因受傷嚴重，屢次請假，共計損失138,592元，業
    據提出差假紀錄明細、各類所得扣繳暨免扣繳憑單為證（見
    北調字卷第122頁、訴字卷第36頁），且被告對此未曾爭執
    ，故認此部分請求為有理由。
  (五)交通費部分：
    原告主張因多次至臺大醫院、臺北市立聯合醫院就診，支出
    車資38,820元，業據提出計程車收據為證（見北調字卷第12
    7至135頁），且被告對此未曾爭執，故認此部分請求為有理
    由。
  (六)精神慰撫金部分：
    另按不法侵害他人之身體、健康、名譽、自由、信用、隱私
    、貞操，或不法侵害其他人格法益而情節重大者，被害人雖
    非財產上之損害，亦得請求賠償相當之金額，民法第195條
    第1項規定明確。本件原告因被告甲○○上揭過失傷害行為
    受有胸椎第十二節壓迫性骨折、右腓股頸骨折、右肘擦傷等
    傷害，受此打擊，精神上必感到相當之痛苦，其請求非財產
    上之損害，洵屬有據。本院審酌原告最近2年平均年收入近
    百萬，名下有多筆不動產，被告甲○○最近2年無收入，名
    下無不動產等情，有兩造稅務電子閘門財產所得調件明細表
    可考（見訴字卷第148至153、175、176頁），認原告所受非
    財產上即精神慰撫金之損害為400,000元為適當，原告請求
    1,000,000元，核屬過高，超過部分，不能准許。
七、綜上，原告所得請求被告賠償之金額為672,330元（45,152
    ＋47,766＋2,000＋138,592＋38,820＋400,000＝672,330）
    。惟按損害之發生或擴大，被害人與有過失者，法院得減輕
    賠償金額，或免除之，民法第217條第1項規定甚明。復按設
    有行人穿越道、人行天橋或人行地下道者，行人必須經由行
    人穿越道、人行天橋或人行地下道穿越，不得在其100公尺
    範圍內穿越道路，道路交通安全規則第134條第1款著有規定
    。被告甲○○就本件事故之發生固有過失，業如前述，惟本
    件事故現場並未劃設行人穿越道，且有架設陸橋，有道路交
    通事故現場圖可參（見訴字卷第20頁），原告本應經由陸橋
    穿越道路，竟逕由路面穿越，復疏未注意來往車輛而小心通
    過，亦有違反前揭規定之過失，而該過失與損害之發生顯有
    因果關係，是本件應有與有過失法則之適用。爰審酌被告甲
    ○○駕車欲左轉時，未注意車前狀況，採取煞車、閃避之安
    全措施，原告則本應經由陸橋穿越道路，竟逕由路面穿越，
    復疏未注意來往車輛而小心通過等情，可認原告就本件事故
    之原因力較重，須負100分之65之過失責任，被告甲○○則
    應負100分之35之過失責任，故被告甲○○應賠償原告之金
    額應減為235,316元（672,330×35％≒235,316，元以下4捨
    5入）。
八、再按受僱人因執行職務，不法侵害他人之權利者，由僱用人
    與行為人連帶負損害賠償責任，民法第188條第1項前段規定
    甚明。原告主張被告甲○○係受僱於被告祥賀公司，依法被
    告祥賀公司應負連帶賠償責任，被告祥賀公司則辯稱：被告
    甲○○早於95年4月間就已離職了等語。經查：原告就此主
    張，固以被告甲○○於臺灣高等法院刑事庭開庭時表示：其
    當時送完貨要回家等語，且依被告甲○○95年度綜合所得稅
    各類所得資料清單顯示（見訴字卷第128頁），被告甲○○
    於當年度領有被告祥賀公司發放之59,500元薪資為據，然依
    被告甲○○勞工保險被保險人投保資料表所示（見訴字卷第
    84頁），被告甲○○於95年4月24日即自被告祥賀公司退保
    ，再參以被告甲○○於95年度僅領有被告祥賀公司發放之59
    ,500 元薪資，而其勞保投保薪資為16,500元，則被告祥賀
    公司於95年間僅發放近4個月之薪水予被告甲○○，是被告
    祥賀公司前開所辯堪予採信，原告既不能證明於95年9月13
    日事故發生時，被告祥賀公司為被告甲○○之僱用人，原告
    主張被告祥賀公司應負連帶賠償責任，即非有據。
九、從而，原告基於侵權行為之法律關係，訴請被告甲○○應給
    付原告235,316元，及自起訴狀繕本送達被告甲○○之翌日
    即97年10月26日起至清償日止，按週年利率百分之5計算之
    法定遲延利息，為有理由，應予准許，逾此部分之請求，即
    屬無據，應予駁回。
十、本件判決所命被告給付之金額未逾500,000 元，本院就原告
    勝訴部分，應依民事訴訟法第389 條第1 項第5 款之規定，
    依職權宣告假執行，此部分原告雖陳明願供擔保聲請宣告假
    執行，然其聲請僅係促使法院為職權之發動，爰不另為假執
    行准駁之諭知。至原告敗訴部分，其假執行之聲請失所附麗
    ，應予駁回。
十一、據上論結，本件原告之訴為一部有理由，一部無理由，依
      民事訴訟法第385條第1項前段、第79條、第389條第1項第
      5款，判決如主文。
中    華    民    國    98    年    11    月    23    日
                  民事第四庭  法  官  張文毓
以上正本係照原本作成。
如對本判決上訴，須於判決送達後20日內向本院提出上訴狀（須
附繕本）。
中    華    民    國    98    年    11    月    23    日
                              書記官  賴敏慧

司法院資訊處製作；財團法人民間司法改革基金會備份。
